【裁判字號】    97,訴,999
【裁判日期】    980407
【裁判案由】    請求賠償損害
【裁判全文】
臺灣彰化地方法院民事判決  97年度訴字第999號
原      告  甲○○
被      告  乙○○
訴訟代理人  廖志祥律師
上列當事人間請求侵權行為損害賠償事件，原告提起刑事附帶民
事訴訟（97年度附民字第137 號）經本院刑事庭裁定移送前來，
本院於民國98年3 月24日言詞辯論終結，判決如下：
    主  文
被告應給付原告新臺幣捌拾伍萬貳仟陸佰捌拾元及自民國97年10
月22日起至清償日止按週年利率百分之五計算之利息。
原告其餘之訴及該部分假執行之聲請均駁回。
本判決原告以新台幣貳拾捌萬肆仟貳佰貳拾柒元為被告供擔保後
得假執行。但被告如於執行標的物拍定、變賣或物之交付前，以
新台幣捌拾伍萬貳仟陸佰捌拾元預供擔保後得免為假執行。
    事實及理由
一、原告起訴主張略以：兩造於民國（下同）80年12月24日結婚
    ，婚後分別於82年1月5日及84年6月8日育有長子黃盟凱及次
    子黃奕儒，婚後被告性情丕變，動輒以言語辱罵或毆打原告
    ，嗣於96年8月間對長子黃盟凱施暴，經以113專線請求協助
    ，兩造關係更加緊繃。原告於96年12月11日上午九時許返還
    彰化縣鹿港鎮○○里○○街29巷24號時，遭被告自屋內反鎖
    ，致無法以鑰匙進入，復敲門多時，雖曾見被告多次探頭，
    開門卻姍姍來遲，從而因原告質疑被告來遲是否因四樓另有
    人在，因激怒被告，即遭其以三字經辱罵，並用手、椅子、
    裝水之保特瓶、畚箕等物連續對原告施暴；俟原告自四樓逃
    到三樓以電話向家人求援時，被告行復行追打至三樓，並持
    續以手施暴；其後原告乘被告邀約上四樓查看而先行走往四
    樓之際，迅即逃至一樓，惟仍為被告追及，自家門口強行拉
    回，再以手、安全帽等方式續行施暴，致原告右手上臂及雙
    上肢及雙臀挫傷併淤青，左耳膜破裂，右膝及右足部挫傷並
    擦傷，頭部外傷併左眼瞼挫傷等多處受傷，其中左耳膜有百
    分之五十併聽力障礙，手術治療中發現除耳膜穿孔外，聽小
    骨亦有受損，左側聽力受損約28分貝，耳鳴雖經治療至今無
    明顯進步，致干擾原告之精神及睡眠仍需追蹤治療，被告故
    意傷害之行為侵害原告身心自應負賠償責任，因此依侵權行
    為損害賠償法則，請求被告給付(1)醫療損害部分58,920元，
    實際支出為8,920 元，未來預估之復健治療費用為50,000元
    ，共計為58,920元。(2)看護費6,600 元，原告受傷後在財團
    法人彰化基督教醫院施行鼓室成形手術，需住院治療3 日，
    需24小時看護，雖由次子黃亦儒細心照顧，依實務見解可請
    求上開相當於看護之金額。(3)勞動力損失3,000 元，原告協
    助娘家賣檳榔日薪1,000 元，因96年12月21日至23日住院治
    療不能工作之損失共計3,000 元。(4)精神慰撫金請求2,931,
    480 元，兩造結婚17年有餘，被告經常無端多次毆打原告，
    並以不堪入耳之穢言辱罵，此次家暴傷害原告之行為，不僅
    造成原告身體之傷害，其中左側聽力損失約28分貝，其精神
    上已嚴重侵害原告之人格尊嚴及人身安全，造成原告重大創
    傷導致憂鬱症發作需尋求醫療，因此種精神上之痛苦，請求
    被告給付上開金額等語。因此求為判決(1)被告應給付原告30
    0 萬元及自起訴狀繕本送達翌日起至清償日止之法定遲延利
    息。(2)願供擔保請求宣告假執行。
二、被告方面則略以：本件侵權事發之因係因原告質疑被告「屋
    內藏女人」，並先欲持竹椅要丟被告，致激怒被告採取家暴
    行為，依鈞院97年度訴字第2581號刑事判決理由欄內即謂：
    「彼此均互有肢體衝突，依當時雙方氣憤難消，情緒一時無
    法控制之情況，倘有一定程度以內之傷害，衡情尚與情理無
    違」即知，應適用過失相抵原則，客觀上又無事證證明被告
    長掌摑原告之臉頰致原告耳膜受損，應予減輕被告應負之責
    任，又原告提出醫療證書費用應扣除，又原告自95年起即有
    憂鬱證，則96年12月11日起至97年9 月30日止之治療憂鬱症
    之支出及難認與被告傷害行為有因果關係，又精神慰撫金請
    求額度過高，請求法院為酌減等語置辯，求為判決(1)原告之
    訴駁回。(2)若受不利判決，願供擔保請准免予假執行。
三、本院查：被告施家暴毆打原告致原告受傷之事實業據被告自
    認外，復有刑事偵查卷內之財團法人彰化基督教醫院及鹿基
    分院之診斷書附卷可稽，該診斷書記載診斷結果：1 右手上
    臂及雙上肢及雙臀挫傷併瘀青。2 、左耳膜破裂。3 、右膝
    及右足部挫傷併擦傷。4 、頭部外傷併左眼瞼挫傷。（96年
    12月12日開立診斷書）。左耳膜破裂併聽力障礙，患者因右
    述原因於96年12月17日至本院就診，理學檢查發現左耳膜百
    分之五十破損併聽力障礙，於96年12月21日誌本院總院手術
    治療，宜繼續門診治療（97年1 月7 日開立之診斷書），且
    被告在偵查中檢察官訊及對於甲○○左耳膜受損，聽覺無法
    回復，已經構成重傷害，有無意見？答稱：「我知道我錯了
    ，我當天出手力道可能比較重」（見97年度偵字第5430號卷
    第21頁），被告亦因上開傷害犯行為本院判處傷害罪，處有
    期徒刑4 月，如易科罰金以新臺幣壹仟元折算一日確定，有
    本院97年度訴字第2581號刑事判決及臺灣高等法院臺中分院
    97年度上訴字第3184號判決書在卷足資佐證，被告侵權行為
    至堪認定，被告雖稱原告責問其是否屋內藏有女人為被告施
    暴之起因，應適用過失相抵原則減輕責任等語，依被告所述
    ，其反鎖大門在先已有違夫妻相處之道，對該行為引起配偶
    不悅，大可以言語解釋，化解紛爭，捨此不由，動輒以暴力
    相向，自不得以原告與有過失解輕其侵權之責，其辯解即不
    足採信。
四、按民法第184條第1項規定因故意或過失，不法侵害他人之權
    利者，負損害賠償責任。故意以背於善良風俗之方法，加損
    害於他人者亦同。民法第193條第1項不法侵害他人之身體或
    健康者，對於被害人因此喪失或減少勞動能力或增加生活上
    之需要時，應負損害賠償責任。又民法第民法第195 條不法
    侵害他人之身體、健康、名譽、自由、信用、隱私、貞操，
    或不法侵害其他人格法益而情節重大者，被害人雖非財產上
    之損害，亦得請求賠償相當之金額。被告對原告請求第(2)項
    看護費6,600 元及第(4)項勞動力之損失3,000 元不爭執（見
    98 年3月24日之言詞辯論筆錄），此部分即應准許。原告另
    請求第(1)項醫療費用除原告已支出之急診、住院費用、診療
    費用6, 177元，另憂鬱症治療費用2,743 元，業據其提出診
    斷證明書及醫療費收據為證，且財團法人彰濱秀傳紀念醫院
    97 年5月26日診斷書病名記載精神官能性憂鬱症，醫囑欄有
    如下記載：自95年11月20日至今共門診15次，因丈夫家暴造
    成重大心理創傷導致憂鬱症發作（見原證5） ，足以證明96
    年12月11日至97年9 月30日止被告因憂鬱症所支出之醫療費
    與被告侵權行為確有因果關係，且被告自認已知原告於95年
    間已罹憂鬱證，仍以暴力相向，其故意侵權之犯意甚明，另
    醫療證書之支出確係因向被告就侵權事實求償致需向醫院申
    請出具，堪稱為侵權損害所必要之支出，亦應准許，另原告
    請求因家暴侵權所導致之未來醫療費用，因該憂鬱症確為需
    長期治療之疾病且原告亦在醫治中事實已經確定，是否病症
    獲得較好之改善，繫於個人生理、心理及社會環境等因素為
    醫學上較一致性看法，本院認將來原告因被告家暴所引發憂
    鬱病症是否較好或更惡化自難判斷，於原告繼續請求醫療之
    際，依民事訴訟法第246 條規定，請求將來給付之訴，以有
    預為請求之必要者為限，得提起之意旨，另民事訴訟法第22
    2 條第2 項規定，當事人已證明受有損害，而不能證明其數
    額或證明顯有重大困難者，法院應審酌一切情狀，依所得心
    證定其屬額，自應准原告之請求，本院認原告醫療費用以96
    年12月11日至97年9 月30日所支出費用2,743 元除以經歷之
    天數293 日，平均每日支出醫療費用9.36元乘以365 日為3,
    416 元（元以下四捨五入），民法第197 條第1 項規定因侵
    權行為所生之損害賠償請求權，自請求權人知有損害及賠償
    義務人時起，二年間不行使而消滅。自有侵權行為時起，逾
    十年者亦同。認原告得請求10年之客觀標準作為預估醫療費
    用基準，即34,160元（3,416 元×10年＝34,160元），如未
    來病情改善未支出，被告可依不當得利請求返還，如病情惡
    化支出遠超過該數額原告亦可請求依民法第227 之2 條情事
    變更原則請求法院為增加給付，準此，原告請求之醫療費用
    除已支出之6,177 元及2,743 元及未來預估之醫療費用34,1
    60元，共計為43,080元（6,177 元＋2,743 元＋34,160元＝
    43,080元），原告所請於此範圍內為有理由，超過部分則不
    應准許。原告請求第(4)項精神慰撫金部分：查原告受傷多處
    ，肉體、精神確受極大痛苦，已嚴重侵害其作為人最基本之
    神聖不可侵犯之人性尊嚴（unantasb are Menschwuerde）
    本院斟酌實際情況，及兩造之身分、地位，收入（稅務電子
    閘門財產所得明細表），原告請求2,931,480 元，自嫌過高
    應予核減為80萬元，方屬公允，逾此數額之請求，為無理由
    。綜上所述，原告本於侵權行為規定，請求被告賠償852,68
    0 元（第(1)項醫療費用43,080元、第(2)項看護費用6,600 元
    、第(3)項工作損失3, 000元、第(4)項精神慰撫金80萬元，以
    上4 項相加）為有理由，應予准許，其餘逾此範圍之請求，
    則非有據，應予駁回，又其併請求自起訴狀繕本送達翌日（
    即97年10月22日）起至清償日止之法定遲延利息，核無不合
    併予准許。
五、兩造陳明願供據保，聲請宣告假執行或免為假執行，經核其
    勝訴部份，合於法律規定，爰酌定相當擔保金額宣告之；其
    餘假執行之聲請，因訴之駁回而失所附麗，不予准許。
六、本件為附帶民事訴訟，毋需繳納裁判費，且兩造於訴訟程序
    中，亦無其他訴訟費用之支出，爰不併為裁判費用之諭知。
七、結論：本件原告之訴，為一部有理由，一部無理由，並依民
    事訴訟法第390條第2項、第392條第2項，判決如主文。
中    華    民    國    98    年    4    月    7    日
                  民事第二庭    法  官  李言孫
以上正本係照原本作成。
如不服本判決，應於判決送達後20日內向本院提出上訴狀。
中    華    民    國    98    年    4    月    7    日
                                書記官  施惠


司法院資訊處製作；財團法人民間司法改革基金會備份。
